【裁判字號】    97,上易,874
【裁判日期】    971112
【裁判案由】    違反保護令罪等
【裁判全文】
臺灣高等法院高雄分院刑事判決         97年度上易字第874號
上  訴  人
即  被  告  乙○○
                    （現另案在臺灣高雄監獄執行中）
上列上訴人因違反保護令罪等案件，不服臺灣高雄地方法院97
年度易字第845 號中華民國97年8月12日第一審判決（起訴案號
：臺灣高雄地方法院檢察署97年度偵字第10149 號），提起上訴
，本院判決如下：
     主  文
原判決關於乙○○96年6 月24日違反保護令暨定應執行刑部分均
撤銷。
乙○○犯違反保護令罪，處有期徒刑柒月。
其他上訴駁回。
上開違反保護令撤銷改判部分所處有期徒刑柒月與駁回上訴（參
罪）各處有期徒刑柒月部分，應執行有期徒刑壹年肆月。
     事  實
一、乙○○與甲○○、丙○○分別為母子、兄妹關係，屬家庭暴
    力防治法第3 條第3 、4 款之家庭成員。乙○○前於民國（
    下同）96年11月間，因對家庭成員甲○○為恐嚇、施暴、辱
    罵等行為，經甲○○向台灣高雄地方法院聲請核發保護令，
    該院審核後於96年12月20日以96年度家護字第19 75 號裁定
    核發民事通常保護令，令乙○○不得對甲○○、丙○○實等
    家庭成員施家庭暴力行為，不得對甲○○為騷擾、接觸行為
    ，保護期間為1 年，詎乙○○收受上開保護令知悉該保護令
    之內容後，竟基於違反上開保護令之故意：(一)97年3 月31日
    下午4 時30分許，在高雄縣林園鄉○○○路298 巷95弄5 號
    住處，因酒後不滿向甲○○索討金錢未果，以「你娘臭雞巴
    」等粗話辱罵甲○○（公然侮辱部分未據告訴），並摔擲物
    品，對甲○○為騷擾及家庭暴力之行為，而違反上開保護令
    ；(二)97年6 月21日下午5 時30分許，在上開住處，藉故以「
    臭雞巴」、「髒女人」、「不要臉」等語辱罵甲○○（公然
    侮辱部分未據告訴）；又以「臭雞巴」等語辱罵丙○○（公
    然侮辱部分未據告訴），丙○○即報警到場處理，俟員警離
    開後，乙○○又持鐵條欲毆打丙○○，惟員警據報再次到場
    前，乙○○即逃逸，對甲○○、丙○○為家庭暴力之行為，
    而違反上開保護令；(三)97年6 月21日晚上8 時55分許，在上
    開住處，對甲○○大聲咆哮並恫以：「如果你再報警的話，
    就要給你好看」等語，使甲○○心生畏怖，對甲○○為騷擾
    及家庭暴力之行為，而違反上開保護令；(四)97年6 月24日上
    午9 時30分許，在上開住處，因向甲○○索討金錢未果，竟
    以「臭雞巴」、「髒女人」、「不要臉」等語辱罵甲○○（
    公然侮辱部分未據告訴），對甲○○為騷擾及家庭暴力之行
    為，繼之於同日上午10時許，在上開住處，撥打電話予丙○○，恫稱：「我一人要配你全家」等語，使丙○○心生畏怖
    ，對高菁為家庭暴力之行為，而違反上開保謢令。
二、案經高雄縣政府警察局林園分局報告台灣高雄地方法院檢察
    署檢察官偵查起訴。
    理  由
壹、證據能力部分：
一、證人甲○○、丙○○於檢察官偵查中之證述，並無顯有不可
    信之情況，依刑事訴訟法第159 條之1 第2 項之規定，有證
    據能力。
二、證人甲○○於警詢時之證述，被告及檢察官於本院審理時均
    明知該陳述係審判外之陳述，惟均表示無意見（見本院上易
    卷第33、34頁），本院審酌上開言詞陳述係經合法程序取得
    ，並無任何不當之情事，且與認定被告是否有警告甲○○之
    違反保護令事實之認定有關聯性，依刑事訴訟法第159 條之
    5 之規定有證據能力。
貳、實體部分：
一、訊據上訴人即被告乙○○（下稱被告）除否認有事實欄(一)、
    (二)、(四)所示上午9 時30分許違反保護令之犯行固均坦承不諱
    ，惟矢口否認有事實欄(三)及(四)所示上午10時許部分違反保護
    令之犯行，辯稱：伊於警偵訊時並無坦承上開犯行，丙○○
    亦證稱：其未指控伊有對其恫稱「我一人要配你全家」云云
    。
二、經查：
  (一)被告於原審審理時供稱：「（對檢察官起訴之犯罪事實是否
    認罪？）我全部認罪」等語（見原審審卷第37、38頁），核
    與證人即被害人甲○○、丙○○於警詢、檢察官偵查中之證
    述相符（見警(一)卷第4-8 頁、警(二)卷第4- 5頁、偵(一)卷第16
    頁-17 頁、偵(二)卷第12頁）。而證人丙○○於檢察官偵查中
    確已明確證稱：「被告打我0000000000手機，他說『他人要
    配我全家』，我有憂鬱症，聽到這句話會害怕」等語（見偵
    (二)卷第15頁背面）。證人甲○○於警詢時亦證稱：「本日《
    指6 月21日》20時55分許，乙○○又回到庭裡來很大聲咆嘯
    ，並警告我說如果再報警的話，就要給我好看」等語（見警
    (三)卷第5 頁），與被告上開於原審理時之自白相符，被告事
    後翻異前供，否認有事實欄(三)、(四)上午10時許之違反保護令
    之犯行，應係事後卸責之詞，不足採信。
  (二)被告前於96年11月間，因對甲○○為恐嚇、施暴、辱罵等行
    為，經甲○○向台灣高雄地方法院聲請核發保護令，該院審
    核後於96年12月20日以96年度家護字第19 75 號裁定核發民
    事通常保護令，令乙○○不得對甲○○、丙○○實等家庭成
    員施家庭暴力行為，不得對甲○○為騷擾、接觸行為，保護
    期間為1 年之事實，除據被告自承在卷外，並有上開保護令
    影本在卷可憑（見警(三)卷第9-10頁）。而被告於檢察官偵查
    中亦坦承有收到該保護令並知悉其內容（見偵(二)卷第4 頁）
    。此外，復有高雄縣政府警察局林園分局處理家庭暴力與兒
    少保護案件調查記錄（通報）表、高雄縣政府警察局林園分
    局保護令執行紀錄表在卷可資佐證（見警(一)卷第13- 18頁、
    警(二)卷8-9 頁）。
  (三)綜上所述，本件事證明確，被告所辯應係避重就輕之詞，不
    足採信，其犯行堪以認定。
三、按家庭暴力者，謂家庭成員間實施身體或精神上不法侵害之
    行為，家庭暴力防治法第2 條第1 款著有明文。通常保護令
    係依家庭暴力防治法第14條第1 項規定所為之裁定，雖有違
    反上開保護令依同法第61條第1 款至第5 款數款應處罰之裁
    定情形，仍應認係一個違反保護令罪。核被告就犯罪事實(一)
    所為，係犯家庭暴力防治法第61條第1 款、第2 款之違反保
    護令罪。就犯罪事實(二)所為，係犯家庭暴力防治法第61條第
    1 款、第2 款之違反保護令罪及家庭暴力防治法第61條第1
    款之違反保護令罪，被告同時對甲○○及丙○○為違反保護
    令行為，為想像競合犯。就犯罪事實(三)所為，係犯家庭暴力
    防治法第61條第1 款、第2 款之違反保護令罪及刑法第305
    條之恐嚇危安罪，被告以一行為觸犯數罪名，應依刑法第55
    條規定論以想像競合犯，並從一重之違反保護令罪論處。就
    犯罪事實(四)所為，係犯係犯家庭暴力防治法第61條第1 款、
    第2 款之違反保護令罪及刑法第305 條之恐嚇危害安全罪，
    被告以一行為觸犯數罪名，應依刑法第55條規定論以想像競
    合犯，並從一重之違反保護令罪論處；被告於97年6 月24
    日上午9 時30分及同日10時許違反保護令之犯行時間極其密
    接，地點相同，行為客體雖不同，惟所侵害法益相同，為接
    續犯。被告所犯上開4 次違反保護令罪，犯意各別，應予分
    論併罰。被告前於94年間，因違反毒品危害防制條例案件，
    經原審法院以94年度簡字第6542號判決判處有期徒刑3 月確
    定；於同年間因妨害自由、毀棄損壞案件，經原審法院以94
    年度簡字第6930號判決分別判處有期徒刑3 月，應執行有期
    徒刑5 月確定；於95年間因違反家庭暴力防治法案件，經同
    院以95年度簡字第1311號判決判處有期徒刑6 月確定，接續
    執行後於96年5 月14日執行完畢之事實，有臺灣高等法院被
    告前案紀錄表可按，其於有期徒刑之執行完畢後5 年內，故
    意再犯本罪，均為累犯，均應依刑法第47條第1 項之規定，
    加重其刑。
四、原審就被告97年3 月31日下午4 時30分、同年6 月21日下午
    5 時30分許、同日晚上8 時55分許違反保護令之犯罪事證明
    確而適用家庭暴力防治法第61條第1 款、第2 款之規定審酌
    被告僅因向家人索錢未果，即出言辱罵及恐嚇，致生危害於
    被害人等之安全，對被害人造成心理上之損害非微，惟念其
    犯後坦承犯行，態度尚可及被害人甲○○及丙○○均願意原
    諒被告等一切情狀，各量處有期徒刑7 月，經核原判決此部
    分認事用法並無違誤，量刑亦稱允當，被告上訴意旨以量刑
    過重及否認部分犯行，指摘原判決不當，為無理由，應予駁
    回。
五、原審就被告96年6 月24日違反保護令部分認犯罪事證明確，
    據以論罪科刑，固非無見；惟如前所述，被告此部分犯罪時
    間為97年6 月24日上午9 時30分許及同日10時，時間極為密
    接，地點相同，獨力性薄弱，行為客體雖不同，為侵害者均
    為保護令所保護之法益，亦即所侵害法益相同，應論以接續
    犯，原判決認犯意各別，應予分論併罰，尚有未洽，被告上
    訴意旨否認部分犯行，指摘原判決此部分不當，固屬無理由
    ，惟原判決既有上開可議，自應由本院將原判決此部分撤銷
    改判。爰酌被告犯後坦承部分犯行，態度良好，僅因索取金
    錢未果，即出言辱罵及恐嚇，對被害人造成心理上之恐懼非
    微，被害人甲○○及丙○○均願意原諒被告等一切情狀，量
    處有期徒刑7 月，並就此部分與上開駁回上訴所處之刑部分
    定應執行有期徒刑1 年4 月。
據上論斷，應依刑事訴訟法第368 條、第369 條第1 項前段、第
364 條、第299 條第1 項前段，家庭暴力防治法第61條第1 款、
第2 款，刑法第11條前段、第305 條、第55條、第51條第5 款，
刑法施行法第1 條之1 ，判決如主文。
本案經檢察官李門騫到庭執行職務。
中    華    民    國    97    年    11    月    12    日
                  刑事第四庭    審判長法  官  蕭權閔
                                      法  官  陳吉雄
                                      法  官  李嘉興
以上正本證明與原本無異。
本件判決不得上訴。
中    華    民    國    97    年    11    月    12    日
                                      書記官  郭榮芳
附錄本判決論罪科刑法條：
家庭暴力防治法第61條
違反法院依第14條第1項、第16條第3項所為之下列裁定者，為本
法所稱違反保護令罪，處3年以下有期徒刑、拘役或科或併科新
臺幣10萬元以下罰金：
一、禁止實施家庭暴力。
二、禁止騷擾、接觸、跟蹤、通話、通信或其他非必要之聯絡行
    為。
三、遷出住居所。
四、遠離住居所、工作場所、學校或其他特定場所。
五、完成加害人處遇計畫。
刑法第305條
以加害生命、身體、自由、名譽、財產之事，恐嚇他人致生危害
於安全者，處 2 年以下有期徒刑、拘役或 3 百元以下罰金。


司法院資訊處製作；財團法人民間司法改革基金會備份。
